臺灣嘉義地方法院刑事判決　　　　　　　 96年度易字第290號
公　訴　人　臺灣嘉義地方法院檢察署檢察官
被　　　告　乙○○
　　　　　　　　　　（現於臺灣嘉義戒治所戒治中）
上列被告因竊盜案件，經檢察官提起公訴（96年度偵緝字第263號），
本院判決如下：
    主  文
乙○○無罪。
    理  由
一、公訴意旨略以：被告乙○○基於意圖為自己不法所有之接續
    犯意，先於民國（以下同）九十五年九月十二日八時許，在
    嘉義市○○路十八巷九號，以不詳方式竊取丁○○○所有之
    車牌號碼ＬＲＸ－一七五號車牌一面，得手後將之懸掛於其
    所有已註銷之引擎號碼ＳＤ２５ＥＡ－一０八四九九號重型
    機車上。後於同日十時四十五分許前某時，騎乘前開懸掛有
    車牌號碼ＬＲＸ－一七五號車牌之重型機車至嘉義市○○路
    八二六號附近，於同日十時四十五分許伺機在停放於上址前
    而未上鎖之車牌號碼八Ｒ－六一四七號自用小客車內，竊取
    被害人甲○○所有置於車內，內有Motorola牌行動電話一支
    、新臺幣六百元及全民健保卡一張之女用皮包一個。得手後
    隨即騎乘上開重型機車逃逸，嗣經警循線查獲，因認被告涉
    犯刑法第三百二十條第一項之竊盜罪等語。
二、按犯罪事實應依證據認定之，無證據不得認定犯罪事實；又
    不能證明被告犯罪者，應諭知無罪之判決，刑事訴訟法第一
    百五十四條第二項、第三百零一條第一項分別定有明文。次
    按犯罪事實之認定，應憑真實之證據，倘證據是否真實尚欠
    明確，自難以擬制推測之方法，為其判斷之基礎；而認定犯
    罪事實之證據係指足以認定被告確有犯罪行為之積極證據而
    言，該項證據自須適合於被告犯罪事實之認定，始得採為斷
    罪資料；又認定犯罪事實所憑之證據，固不以直接證據為限
    ，間接證據亦應包括在內，惟採用間接證據時，尤須基於該
    證據在直接關係上所可證明之他項事實，本於事理之作用足
    以證明待證事實者，方為合法，不得徒憑主觀上之推想，將
    一般經驗上有利被告之其他合理情況逕予排除；再訴訟上證
    明之證據資料，須於通常一般之人均不致有所懷疑，而得確
    信其為真實之程度者，始得據為有罪之認定，倘其證明尚未
    達到此一程度，而有合理之懷疑存在，復無其他調查途徑可
    循，根據「罪證有疑，利於被告」之證據法則，即無從為被
    告有罪之確信，法院即應為無罪之判決（最高法院分別著有
    五十三年臺上字第六五六號、二十九年上字第三一○五號、
    三十二年上字第六七號、七十六年臺上字第四九八六號判例
    參照）。末按刑事訴訟法第一百六十一條已於九十二年二月
    八日修正公布，修正後同條第一項規定：檢察官就被告犯罪
    事實，應負舉證責任，並指出證明之方法。因此，檢察官對
    於起訴之犯罪事實，應負提出證據及說服之實質舉證責任。
    倘其所提出之證據，不足為被告有罪之積極證明，或其闡明
    之證明方法，無從說服法官形成被告有罪之心證，基於無罪
    推定之原則，自應為被告無罪之諭知（最高法院九十二年台
    上字第一二八號判例參照）。
三、公訴人以被告涉有上開竊盜罪名，無非係以被告坦承懸掛Ｌ
    ＲＸ－一七五號車牌之機車係其所有，平日僅供被告使用，
    未失竊，亦未曾借予他人等情，證人即被害人丁○○○、陳
    靜玨之證詞，及在犯罪現場附近之監視錄影畫面，有懸掛Ｌ
    ＲＸ－一七五號之重型機車，於被害人陳靜玨失竊皮包之時
    間出現，此有監視錄影畫面翻拍照片二張等為據。惟訊據被
    告雖坦承懸掛ＬＲＸ－一七五號車牌之機車係其所有，平日
    係其在使用等情，然堅決否認有何竊取ＬＲＸ－一七五號機
    車車牌，及竊取被害人陳靜玨所有放置在８Ｒ－六一四七號
    自用小客車內之皮包（內有行動電話一支、現金六百元、全
    民健保卡一張）之犯行，辯稱：伊所有之上開機車，於九十
    二年間因案入監執行後，即交由友人蔡秋果使用，嗣後蔡秋
    果將該機車交給綽號「胖子」之男子騎乘，伊出監後，胖子
    將機車交還，伊騎乘機車時已懸掛上揭車牌，伊未竊取上揭
    車牌；至九十五年九月十二日伊只是騎乘機車經過案發現場
    附近，並沒有竊取被害人陳靜玨所有之皮包等語。經查：
  (一)證據能力部分：公訴人及被告於言詞辯論終結前，對於警卷
    、偵查卷及本院卷內，證人蕭盧采蓮、甲○○之警詢筆錄，
    被害報告單、贓物認領保管單、照片四張、引擎號碼查詢機
    車車籍、嘉義市警察局第一分局長榮派出所警員張新民提出
    之報告、監視器翻拍光碟、案發地點及監視器設立相關位置
    圖等傳聞證據，均同意為證據方法，且對證據能力，未為異
    議。前述證據復經本院於審理時交付被告閱覽、提示或告以
    要旨，或令被告辨識，前述證據復無顯不可信之情況，本院
    審酌採納該等傳聞證據，無礙被告等與辯護人等於程序上之
    彈劾詰問權利，認前開傳聞證據合於刑事訴訟法第一百五十
    九條之二、之四、之五等規定，因而具備證據能力。
  (二)竊取ＬＲＸ－一七五號車牌部分：
  　1.為警查獲懸掛ＬＲＸ－一七五號車牌之重型機車（引擎號
    　碼ＳＤ２５ＥＡ－一０八四九九號）係被告所有，為被告
      所自承，復有以引擎號碼查詢機車車籍資料（見偵緝卷第
      九頁）一紙可憑，此部分事實，應可認定。
    2.被告因犯竊盜罪，於九十年九月三日入臺灣臺南監獄執行
      有期徒刑一年六月，於九十一年二月四日停止刑之執行，
      並於同日移監泰源技藝訓練所執行強制工作，於九十三年
      九月二日免予繼續執行強制工作，同日再入泰源分監執行
      有期徒刑二年五月，於九十五年六月二十六日縮刑期滿執
      行完畢出監等情，為被告所自承，並有臺灣高等法院被告
      前案紀錄表一紙可憑。而被告於入監執行前，曾租住嘉義
      市○○路十八巷七號房屋，當時還有被告之友人（即蔡秋
      果）、綽號「胖子」之成年男子及胖子之女友等人同住在
      該棟房屋內，被告入監執行後，其所有之上揭機車由其同
      居之女子即蔡秋果使用，蔡秋果於上開住處續住一、二年
      後搬離該所，蔡秋果將上揭機車交由住居該址綽號「胖子
      」之人使用等情，業據證人即被告房東丙○○（住同巷十
      一號）於本院審理時結證無訛（見本院卷第一０六、一０
      七、一０九頁），是於被告入監服刑期間，上開機車，曾
      交由案外人蔡秋果及綽號「胖子」之人騎乘使用，從而，
      上開機車並非僅被告一人使用，灼然甚明。
    3.公訴人雖指稱被告係於九十五年九月十二日上午八時許竊
      取上開ＬＲＸ－一七五號車牌云云，然查：證人丁○○○
      於警詢時證稱：上開機車車牌之車主原為其夫蕭勝治所有
      ，蕭勝治業於八十八年一月十七日死亡，該機車於十餘年
      前即已損壞無法騎乘，於蕭勝治死亡後，機車車牌放在嘉
      義市○區○○里○○路十八巷九號門口辦公桌抽屜內遭竊
      ，直到警方於九十五年九月十二日下午十四時查訪時才知
      道等語（見警卷第三頁反面），嗣於本院審理時亦結證稱
      ：建國路十八巷九號房屋已經七年多沒有住，偶而才回去
      ，放車牌之辦公桌放在屋外亭仔腳，抽屜沒有上鎖，不知
      道車牌何時丟了等語（見本院卷第六十三、六十四頁），
      證人丁○○○先後均證稱不知上開ＬＲＸ－一七五號車牌
      於何時失竊，係警察於九十五年九月十二日下午十四時許
      ，追查該車牌失竊情形而向其查訪時才知道，是公訴人指
      稱上開車牌係於九十五年九月十二日上午八時失竊乙情，
      即屬無據。
    4.綜合上情勾稽以觀，為警查獲時，被告所有上揭機車固有
      懸掛證人丁○○○失竊之ＬＲＸ－一七五號車牌之事實，
      然被告持有使用ＬＲＸ－一七五號車牌，或因竊取所得，
      或因向他人買受，或係他人所交付，或因拾獲者，所在多
      有，尚難被告所有之機車懸掛ＬＲＸ－一七五號車牌，即
      遽認該車牌係被告所竊取，其理甚明；益有進者，上開機
      車於九十年九月三日至九十五年六月二十六日被告入監執
      行期間，曾分別由被告之友人蔡秋果及綽號「胖子」之男
      子使用，在長達四年餘之時間，被告並未占有使用該機車
      ，而放置ＬＲＸ－一七五號車牌之桌子抽屜並未上鎖，且
      桌子放在證人丁○○○上開房屋外亭仔腳，證人丁○○○
      於七年前即已不住在上開房屋，是以，任何人要自無人看
      管之抽屜竊取ＬＲＸ－一七五號車牌，均是極為容易之事
      ，從而，案外人蔡秋果或綽號「胖子」之男子，為方便使
      用機車，避免遭警取締未懸掛車牌，因而竊取該車牌懸掛
      於被告所有之機車上，亦非無可能之事，是依公訴人所舉
      之證據，尚不能使本院獲得上開車牌係被告所竊取之確信
      ，自難遽對被告以竊盜罪相繩。
    (三)竊取被害人甲○○所有之女用皮包（內有行動電話一支、
      現金六百元、健保卡一張）：
      1.證人甲○○於本院審理時結證稱：九十五年九月十二日
        早上到民族路買水，我把車子停在店門口，一個客戶問
        我前面那車子是不是我的，我說是我的，他說看到一個
        男生小小的，打開車門拿包包走了，我馬上追出去，就
        看不到人，他告訴我小偷騎乘機車之車牌號碼，我寫下
        來後告訴警察，我是背對著店門，沒有發現車門被打開
        等語（見本院卷第一００至一０二頁），證人甲○○並
        非親自目睹被告打開其所有之自用小客車車門行竊之人
        ，而係聽聞他人告知遭竊之事，其證述之內容顯屬單方
        傳聞，自不具有證明力。
      2.公訴人雖提出有人騎乘懸掛ＬＲＸ－一七五號車牌之機
        車，於九十五年九月十二日上午十時四十五分行經嘉義
        市嘉雄陸橋，為該陸橋路口監視器拍攝之翻拍照片二張
        為證，然觀之該二張照片，除機車之ＬＲＸ－一七五號
        車牌拍攝清楚外，僅拍攝到騎乘該機車之人之背面（見
        警卷第八頁），由該二張照片，騎乘該機車之人是否為
        被告，即有可疑。
      3.上開二照片翻拍之監視器係設置在嘉雄陸橋上，距離案
        發地點即嘉義市○○路八二六號前有二百六十公尺等情
        ，有嘉義市警察局第一分局九十六年八月二日嘉市警一
        偵字第０九六００三一八三九號函及檢送之案發地點及
        監視器設立之相關位置圖各一紙可憑（見本院卷第四十
        六、四十七頁），雖證人甲○○於本院結證稱：偷東西
        之人騎乘機車往嘉雄陸橋方向走等語（見本院卷第一０
        二頁），惟證人甲○○既未看見竊取其皮包之人，則其
        上開證言顯係聽聞他人所言，並非其親自目賭經歷之事
        ，自難作為不利被告之證據，且由上開相關位置圖觀之
        ，案發地點距路口監視器除相距有二百六十公尺之遠外
        ，中間尚相隔中山路、新民路，從而，騎乘機車行經拍
        攝之路口監視器者，除由民族路八二六號前往西直行外
        ，如由中山路右轉或新民路左轉，均可行經上開監視器
        ，是縱上開二張監視器翻照片內騎乘ＬＲＸ－一七五號
        車牌機車之人係被告，亦難肯認必係由案發地點即民族
        路八二六號直行而來；再退而言之，被告於案發時間，
        縱騎乘懸掛ＬＲＸ－一七五號車牌之機車行經案發地點
        ，然其因事踫巧騎乘機經過該處，亦非絕不可能之事，
        要難以被告有騎乘機車行經案發地點，即認係竊取被害
        人甲○○之人，否則人人將有因而陷於犯罪嫌疑之虞，
        其有侵害憲法保障人民行動自由之人權，不言可諭。
      4.警方除查獲被告騎乘上開懸掛ＬＲＸ－一七五號車牌之
        機車外，並未查獲被告持有被害人甲○○失竊之女用皮
        包、行動電話、現金六百元或健保卡等贓物；再經本院
        調取被害人甲○○失竊之（０九二五）七六八九五五號
        通聯紀錄，亦查無被告有使用竊得之行動電話之情事，
        此有該行動電話通聯記錄可憑（見外放通聯紀錄），是
        既未能查獲被告有持有被害人甲○○所失竊之上開財物
        ，基於「捉賊抓贓」之原則，亦難認被告有竊取被害人
        甲○○上開財物之犯行。
四、綜上所述，依公訴人所舉證據，被告固涉有竊取上開ＬＲＸ
    －一七五號車牌及被害人甲○○上開財物之嫌疑，惟依本院
    調查證據結果，尚未達通常一般之人均不致有所懷疑，而得
    確信公訴人指稱被告上開各情節為真實之程度者，使本院得
    據為有罪之認定，即尚存有合理性懷疑被告並無公訴人所指
    各竊盜情事存在，揆諸前揭法條規定及判例說明，基於「罪
    疑惟輕」之法理，即不得遽為被告犯罪之認定。此外，復查
    無其他積極證據足資證明被告有何公訴意旨所指之竊盜犯行
    ，其犯罪尚屬不能證明，自應為被告無罪之諭知。
據上論結，應依刑事訴訟法第二百九十九條第一項前段，第三百
零一條第一項，判決如主文。
本案經檢察官陳則銘到庭執行職務。
中　　華　　民　　國　　96　　年　　10　　月　　31　　日
                  刑事第一庭    法  官  許進國
上列正本證明與原本無異。
如不服本判決，應於判決送達後十日內向本院提出上訴狀，上訴
書狀依法應敘述具體理由，如未敘述具體理由者，應於上訴期間
屆滿後二十日內補提理由書於本院（均應附繕本）。告訴人或被
害人如對於本判決不服者，應具備理由請求檢察官上訴，其上訴
期間之計算係以檢察官收受判決正本之日期為準。
中　　華　　民　　國　　96　　年　　10　　月　　31　　日
                                書記官  賴琪玲
